臺灣台北地方法院刑事判決　　　　　　　　　　　　八十九年度交簡上字第四號
　　上　訴　人　臺灣臺北地方法院檢察署檢察官
　　上　訴　人　戊○○
　　即　被　告
　　辯　護　人　高麗華
右上訴人因被告業務過失傷害案件，不服本院簡易庭中華民國八十八年十二月十三日
八十八年度北交簡字第三七號第一審簡易判決（聲請案號：台灣台北地方法院檢察署
八十八年度偵字第二二四五七號），提起上訴，本院管轄之第二審合議庭判決如左：
    主      文
原判決撤銷。
戊○○從事業務之人，因業務上之過失傷害人，處有期徒刑肆月，如易科罰金以參佰
元折算壹日，緩刑參年。
    事      實
一、戊○○係台北市政府公車處之職業駕駛員，為從事駕駛業務之人，於民國八十八
    年六月六日晚上九時三十分許，駕駛車號ＡＤ－二九二號公共汽車，沿台北市○○○路由西往東方向行駛，途經與同市○○路○○路口，欲左轉松江路行駛之際
    ，其原應注意汽車行近行人穿越道前，應減速慢行，遇有行人穿越時，無論有無
    交通警察指揮或號誌指示均應暫停讓行人先行通過之規定，而依當時情形，並無
    不能注意情事，竟疏於注意，未留意左前方正步行於人行道之行人乙○○，貿然
    左轉，其所駕駛車輛之左前方，撞擊乙○○之右側大腿，致乙○○受有右側大腿
    外側瘀傷三Ｘ五公分、頸部拉傷、右足挫傷、腰部及右下肢挫傷等傷害。嗣臺北
    市政府警察局勤務中心接獲報案，通知台北市政府警察局中山分局（下稱：中山
    分局）警備隊巡邏車，並轉知中山分局交通分隊員警丙○○前往現場處理，戊○○於肇事後，員警尚未發現肇事人之前，主動向前往處理之員警承認為肇事人，
    自首而接受裁判。
二、案經乙○○訴由台灣台北地方法院檢察署檢察官聲請簡易判決處刑。
    理      由
一、訊據上訴人即被告戊○○固坦承於右開時、地撞擊被害人致受有傷害之事實不諱
    ，惟辯稱：（一）、被害人有關椎間盤突出並雙側坐骨神經痛；腰椎外傷第三-
    四、四-五節腰椎間盤突膨併薦椎囊腫之傷害；疑似第一腰椎輕度壓迫性骨折等
    之傷害，距車禍已有一個多月之時間始發生，且被害人於車禍後尚能自行跨上公
    車理論，尚無證據足資證明前開傷勢係車禍造成，且被害人之傷勢顯然未達重傷
    之程度。
    （二）、被害人穿越人行道未遵守交通號誌，與有過失，應予以輕判。（三）被
    告向前來現場之交通警察承認為肇事人，應有自首云云。經查：
（一）、被告駕駛前開公共汽車，於前開時、地，撞擊行人乙○○一節，業據被告所
        坦承，核與告訴人指訴情節相符，並有證人即公車上之乘客丁○○、現場旁
        之大樓管理員己○○證述可稽，復有臺北市政府警察局中山分局交通分隊所
        製作之現場簡圖、自行息事紀錄表各一紙可憑，又被害人受有如事實欄所載
        之傷勢，亦有財團法人同仁院萬華醫院診斷證明書、馬偕紀念醫院診斷證明
        書各一紙附卷可考。
（二）、按汽車行近行人行人穿越道前，應減速慢行，遇有行人穿越時，無論有無交
        通警察指揮或號誌指示均應暫停讓行人先行通過，道路交通安全規則第一百
        零三條定有明文。查本案肇事地點係在台北市○○○路、松江路交岔路口之
        人行穿越道上，當時告訴人撐雨傘沿與南京東路平行之人行穿越道由西向東
        跨越松江路行走，此據證人丁○○證述甚詳（見本院八十九年二月十四日訊
        問筆錄），且依告訴人之行向及肇事公車之行向，堪認被害人已跨越松江路
        北往南方向之車道，進入松江路南往北之車道，此有現場草圖及證人即中山
        分局警備隊員警甲○○當庭繪製之草圖附卷可佐，顯見，告訴人已步行穿越
        道路相當距離，並非突然竄出，被告於該處轉彎，若確實注意車前狀況，當
        無不及反應之理。是被告依其當時行駛之路線，應無不能注意之情事，竟疏
        於注意，煞車不及，致其所駕駛車輛之左前方撞擊告訴人，使告訴人受有傷
        害，其過失應已明確。又該路口當時並無車輛左轉指示燈，此據證人即現場
        處理員警丙○○證述甚詳，因此告訴人行向與被告行駛方向之管制號誌應屬
        一致，是被告辯稱伊本身遵行交通管制號誌，而告訴人未遵行交通管制號誌
        應屬無據。被告之過失與告訴人所受如事實欄之傷害間，應有相當之因果關
        係。
（三）、告訴人因本件車禍受有如事實欄所受之傷害，有前揭之驗傷診斷證明在卷可
        稽。告訴人雖主張椎間盤膨出並雙側坐骨神經痛；腰椎外傷第三－四、四－
        五節腰椎間盤突膨併薦椎囊腫之傷害；疑似第一腰椎輕度壓迫性骨折等傷害
        ，並提出長庚紀念醫院八十九年三月十七日甲診字第三九二四二二九號診斷
        證明書、台北市立和平醫院八十八年八月二十四日診斷證明書、八十八年七
        月十五日財團法人同仁院萬華醫院診字七五九號診斷證明書為證。惟告訴人
        之傷情，於八十八年六月六日初次送醫時有頭部外傷、頸部、腰部、又下肢
        挫傷，此有馬偕紀念醫院八十八年六月十五日診字二○四三號診斷證明書可
        憑，復據證人丁○○證稱：被害人從斑馬線上站起來，且走到車門前跨一隻
        腳上來與司機談話等情（見本院八十九年二月十四日訊問筆錄），顯見告訴
        人於車禍後尚能行動自如，亦未發現有椎間盤膨出並雙側坐骨神經痛；腰椎
        外傷第三－四、四－五節腰椎間盤突膨併薦椎囊腫；疑似第一腰椎輕度壓迫
        性骨折等傷害。嗣告訴人雖先於同年六月十日前往財團法人同仁院萬華醫院
        發現「疑似」第一腰椎輕度壓迫性骨折，復於同年七月二十日、同年七月二
        二十七日前往長庚醫院發現腰椎外傷第三－四、四－五節腰椎間盤突膨併薦
        椎囊腫之傷害，又於同年八月二十四日前往台北市立和平醫院發現椎間盤膨
        出並雙側坐骨神經痛，凡此均非車禍當日所發現之傷，是其究係車禍造成否
        ？實有疑問？次經函詢馬偕醫院回覆：根據乙○○女士（病歷：0000000－0
        ）記載，於八十八年年六月六日至六月十五日間，並無證據顯示有腰椎間盤
        膨出及薦椎囊腫病症，也無法證實這段期間之傷勢與其後在長庚醫院及和平
        醫院診斷書上之診斷有關連；又乙○○於八十八年七月六日十六時十二分來
        院急診，腰椎之Ｘ光片看不出有腰椎壓迫性骨折，當時之傷勢與八十九年三
        三月十七日長庚醫院診斷及八十八年八月二十四日和平醫院診斷應無關連；
        此有馬偕紀念醫院八十九年五月九日馬院醫骨字第八九○七四八號函及九十
        十年二月二十日馬院醫骨字第九○○二二○號函附卷可稽。又將告訴人車禍
        所攝之Ｘ光片三十六張（馬偕醫院六張、市立和平醫院五張、三軍總醫院四
        張、同仁萬華醫院八張、長庚醫院共有十三張）送法務部法醫研究所鑑定，
        亦無法確認椎間盤突出係車禍所造成，因日常不當姿勢或跌倒亦可造成，此
        有法務部法醫研究所九十年十二月五日法醫所九○理字第二三○九號函附卷
        可稽。綜上所述，並無證據足資證明告訴人所指之前揭傷害，與被告之過失
        行為有何因果關係存在，自不能認告訴人之前開傷勢係被告過失行為所造成
        。至依告訴人所提之診斷證明書之傷勢及告訴人出庭尚能走動等情，堪認告
        訴人前揭傷勢尚未達毀敗之機能或於身體或健康有重大不治或難治之傷害，
        ，是其應未達重傷之程度。
  （四）、被告肇事後，臺北市政府警察局勤務中心接獲報案南京東路、松江路口車
          禍，惟未經告知肇事者，勤務中心隨即通知中山分局，由中山分局勤務中
          心分別通知該局警備隊巡邏車及該分局交通分隊員警丙○○前往現場處理
          ，巡邏車到現場被告在場並承認為肇事人，且將駕駛執照交付員警，嗣由
          警備隊員警將駕照交給前往處理之交通分隊員警丙○○，丙○○始知被告
          為肇事者此據證人丙○○及甲○○證述可稽（見本院八十九年三月十三日
          及同年三月二十七日訊問筆錄），復有中山分局公務電話紀錄表及中山分
          局交通分隊交通事故處理通訊紀錄表之影本各一份在卷可參，堪認被告於
          肇事後，員警尚未查知肇事者前，當場向前往現場處理之員警承認為肇事
          者，並立即向員警表示願意賠償被害人之醫藥費、檢查費，此有自行息事
          紀錄表影本可稽。是被告對於未被員警發覺為肇事者前，向其自首並願接
          受裁判，亦堪認定。綜上，本案事證已臻明確，被告犯行堪以認定。
二、核被告所為係犯刑法第二百八十四條第二項前段業務過失傷害之罪。又被告駕駛
    汽車行經行人穿越道不依規定讓行人優先通行，因而致告訴人受傷，應依道路交
    通管理處罰條例第八十六條第一項之規定，加重其刑至二分之一。又被告於肇事
    後經報警，未報明肇事人姓名，經員警前往現場處理時，被告在場，並當場承認
    為肇事人，自屬於對未發覺之罪自首而接受裁判，應依刑法第六十二條前段規定
    ，就前開之罪，先加後減其刑。
三、原審認事證明確，對被告論罪科刑，固非無見，惟查：（一）原審認告訴人腰椎
    外傷、第三-四、四-五節腰椎間盤突膨等傷害與被告過失行為有因果關係，容有
    未洽。（二）又原審未審酌被告犯罪後之自首，漏未依刑法第六十二條前段減輕
    其刑。（三）本件被告犯罪行為後，刑法第四十一條已於九十年一月十日修正公
    佈，並於同年月十二日實施，經比較新舊法之規定，裁判時之新法並無不利被告
    ，依刑法第二條第一項前段規定，應適用裁判時即修正後刑法第四十一條第一項
    前段之規定，諭知易科罰金折算標準，原審未及審酌，尚有未洽。（四）原判決
    未及審酌被告於本院審理期間已與被害人達成和解，並賠償告訴人新台幣五十八
    萬元後之情狀。檢察官上訴指摘量刑過輕等語，核無理由；被告上訴指摘原判決
    量刑過重等語，為有理由，原判決復有前開可議之處，自應由本院予以撤銷改判
    。爰審酌被告之素行、犯罪之手段、所生之危害以及犯後態度、與告訴人達成和
    解等一切情狀，量處如主文第二項所示之刑。至被告犯罪行為後，刑法第四十一
    條已於九十年一月十日修正公佈，並於同年月十二日實施，經比較新舊法之規定
    ，裁判時之新法並無不利被告，依刑法第二條第一項前段規定，應適用裁判時即
    修正後刑法第四十一條第一項前段之規定，諭知易科罰金折算標準。以示懲儆。
    末被告前未曾受有期徒刑以上刑之宣告，此有台灣高等法院檢察署刑案紀錄簡覆
    表附卷可按，念其素行尚佳，因一時疏忽而罹刑章，且犯後與被害人達成和解，
    未及撤回告訴，經此教訓後，應已知警惕，而無再犯之虞，本院因認對被告所宣
    告之刑，以暫不執行為適當，乃併予宣告緩刑三年以啟自新。
三、據上論斷，應依刑事訴訟法第四百五十五條之一第三項、第三百六十九條第一項
    前段、第三百六十四條、第二百九十九條第一項前段，刑法第二條第一項前段、
    第二百八十四條第二項前段、第四十一條第一項前段、第六十二條前段、第七十
    四條第一款，道路交通管理處罰條例第八十六條第一項，罰金罰鍰提高標準條例
    第一條前段、第二條，判決如主文。
本案經檢察官黃東焄到庭執行職務。
中      華      民      國    九十一    年      八      月    七     日
                                      台灣台北地方法院交通法庭
                                      審判長  法  官  劉  壽  嵩
                                              法  官  曾  啟  謀
                                              法  官  劉  嶽  承
右正本證明與原本無異。
不得上訴。
                                              書記官  江  虹  儀
中      華      民      國    九十一    年     八       月     七     日
附錄本案論罪科刑法條全文：
刑法第二百八十四條第二項前段
  從事業務之人，因業務上之過失傷害人者，處一年以下有期徒刑、拘役或一千元以
  下罰金。致重傷者，處三年以下有期徒刑，拘役或二千元以下罰金。
